【裁判字號】    89,台上,7150
【裁判日期】    891123
【裁判案由】    偽造有價證券
【裁判全文】
最高法院刑事判決                              八十九年度台上字第七一五○號
    上訴人  台灣高等法院台南分院檢察署檢察官
    被  告  甲○○
右上訴人因被告偽造有價證券案件，不服台灣高等法院台南分院中華民國八十七年九
月十五日第二審判決（八十七年度上訴字第一二一七號，起訴案號：台灣嘉義地方法
院檢察署八十七年度偵字第二一三五號），提起上訴，本院判決如左：
    主  文
原判決撤銷，發回台灣高等法院台南分院。
    理  由
本件原判決以公訴意旨略稱：被告甲○○於民國八十五年十一月二十二日，在宜蘭縣
宜蘭市○○路一號偉世紀小客車租賃有限公司（以下簡稱偉世紀公司），向該公司租
用ＦＦ－四九○○號自用小客車，翌日該車輛因車禍受損，被告乃於八十五年十一月
二十七日告知該公司之負責人陳有正，陳有正乃向被告索賠新台幣十一萬三千元，要
求被告簽發同面額之本票乙紙，並找人作保。被告竟於八十五年十一月二十八日未經
其父陳宗謂之同意，偽造其父親署押於本票發票欄並列為發票人，持交不知情之陳有
正，因認被告犯有刑法第二百零一條第一項之偽造有價證券罪嫌，經審理結果，認犯
罪不能證明，因而撤銷第一審論處被告意圖供行使之用，而偽造有價證券罪刑之判決
，改判被告無罪，固非無見。
惟查(一)刑法上所謂偽造有價證券，以無權簽發之人冒用他人之名義簽發為要件。查被
告迭次供明，其簽署其父親之姓名為發票人時並未徵得同意，而係事後才徵求同意但
未表示反對等語。證人即被告之父親陳宗謂亦證稱：被告未經其同意，而簽發本票明
確（見二一三五號偵卷九頁反面、第一審卷二十四頁、原審卷三十四頁正面）。被告
冒用其父親之名義簽發本票，能否因其父親事後知情，並無反對之意而阻違法，饒
有研求之餘地。(二)按行為人對於構成犯罪之事實，明知並有意使其發生者為故意，刑
法第十三條第一項定有明文。是直接故意，應具備知與意兩要件，即學說上所謂意欲
主義。查被告於偵查中供明「簽發本票時未曾打電話回家詢問父親，因我想還錢後本
票即可拿回」等語（見二一三五號偵卷十頁反面），是被告似非無犯罪之認識。被告
又供承「我在簽我父親名字時我沒注意他（指陳有正）是否有看著我簽」（同上卷十
頁反面），則被告能否因陳有正之逼債並命其找一保證人，致影響其意思決定之自由
而阻故意，亦有可疑。檢察官上訴意旨指摘原判決不當，尚非全無理由，應認有撤
銷發回更審之原因。
據上論結，應依刑事訴訟法第三百九十七條、第四百零一條，判決如主文。
中      華      民      國    八十九    年     十一     月    二十三    日
                              最高法院刑事第十庭
                                  審判長法官  莊  登  照
                                        法官  洪  明  輝
                                        法官  蔡  清  遊
                                        法官  黃  一  鑫
                                        法官  林  秀  夫
      右正本證明與原本無異
                                              書  記  官
中      華      民      國    八十九    年     十二     月      四      日


司法院資訊處製作；財團法人民間司法改革基金會備份。
